【裁判字號】    89,易,1838
【裁判日期】    890630
【裁判案由】    大陸人民條例
【裁判全文】
臺灣板橋地方法院刑事判決                        八十九年度易字第一八三八號
    公  訴  人  臺灣板橋地方法院檢察署檢察官
    被      告  甲○○
右列被告因違反臺灣地區與大陸地區人民關係條例案件，經檢察官提起公訴（八十九
年度偵字第三八五０號），本院判決如左：
    主  文
甲○○僱用大陸地區人民從事未經許可之工作，處罰金新臺幣肆萬元，如易服勞役以
銀元佰元即新臺幣玖佰元折算壹日。
    事  實
一、甲○○係設於臺北縣新店市○○路八十八號二樓民權安養中心之負責人，明知張
    建春係大陸地區人民，竟未經主管機關許可，自民國（下同）八十九年二月六日
    起，以每月新臺幣（下同）一萬九千元之薪資，僱用張建春在上址之安養中心內
    ，從事未經許可之老人照料護理工作。嗣於八十九年二月十五日下午五時四十分
    許，經警在上址安養中心內查獲正在為老人量血壓之大陸人民張建春，始偵悉上
    情。
二、案經臺北市政府警察局信義分局報告臺灣板橋地方法院檢察署檢察官偵查起訴。
    理  由
一、訊據被告甲○○固坦承於右揭時、地僱用大陸人民張建春在其安養中心內從事老
    人照料護理工作等情不諱，惟辯稱：伊不知她（張建春）是大陸人民，伊有向她
    要身分證資料，她說她沒有帶，伊向她要二次，她一直都沒拿來云云。經查張建
    春係大陸地區人民，以探親名義而於八十九年一月十日來臺入境，並自同年二月
    六日起受僱在被告經營之上開安養中心工作，迄為警查獲時止共上班九天等情節
    ，業據證人張建春於警訊時供明在卷（見偵查卷第八頁背面），並有國人入出境
    端末查詢報表、張建春之中華民國臺灣地區旅行證影本、入境登記表影本、民權
    安養中心打卡單各乙紙在卷可資佐證。又查大陸地區人民在語言口音、書寫文字
    、生活習慣、用語及一般知識等方面，與臺灣地區人民均有不同，尚非難以辨認
    ，且衡諸被告所自承自八十七年年底起經營上址之安養中心迄今，復有十幾位員
    工等情，則於大陸人民張建春自行前來應徵時，焉有不知要求其提出身分證明文
    件或填寫基本資料以供查核、發放薪資及報稅用之理？然被告於檢察官偵訊時卻
    辯稱於應徵時並未看大陸人民張建春之證件云云（見偵查卷第十九頁背面），嗣
    於本院審理時翻異前供，改稱曾二次向張建春要身分證資料云云，其供述前後不
    一且相互歧異，實難令人置信，縱認被告於本院審理中所辯曾向張建春索取身分
    證資料未果云云屬實，則被告在先後二次均未能取得張建春身分證資料之情形下
    ，均未啟疑而仍繼續僱用張建春，益證被告應已知悉張建春係大陸地區人民之身
    分無疑，故被告前揭所辯各節，無非事後圖卸刑責之詞，洵不足採。本件事證明
    確，被告犯行堪以認定，應予依法論科。
二、被告甲○○僱用來臺探親之大陸地區人民張建春從事未經許可之工作，違反臺灣
    地區與大陸地區人民關係條例第十五條第四款之規定，應論以該條例第八十三條
    第一項之罪。爰審酌被告前無犯罪科刑之紀錄，有臺灣高等法院檢察署刑案紀錄
    簡覆表乙份在卷可參，其素行尚佳，及其犯罪之動機、目的、手段，非法僱用大
    陸地區人民從事未經許可之工作，對社會經濟秩序造成之影響，與犯罪後猶飾詞
    卸責之態度等一切情狀，處如主文所示之刑，並諭知易服勞役之折算標準，以資
    懲儆。
據上論斷，應依刑事訴訟法第二百九十九條第一項前段，臺灣地區與大陸地區人民關
係條例第八十三條第一項、第十五條第四款，刑法第十一條前段、第四十二條第二項
，罰金罰鍰提高標準條例第二條，現行法規所定貨幣單位折算新臺幣條例第二條，判
決如主文。
本案經檢察官謝宗甫到庭執行職務
中      華      民      國      八十九      年      六    月    三十    日
                                臺灣板橋地方法院刑事第三庭
                                      法  官    陳志揚
右正本證明與原本無異。
如不服本判決，應於判決送達後十日內向本院提出上訴狀 (應附繕本) ，上訴於
臺灣高等法院。
                                      書記官    陳慶樹
中      華      民      國      八十九      年    七    月  三    日
附錄本案論罪科刑法條全文：
臺灣地區與大陸地區人民關係條例第十五條
  左列行為不得為之：
  一、使大陸地區人民非法進入臺灣地區。
  二、招攬臺灣地區人民未經許可使之進入大陸地區。
  三、使大陸地區人民在臺灣地區從事未經許可或與許可目的不符之活動。
  四、僱用或留用大陸地區人民在臺灣地區從事未經許可或與許可範圍不符
      之工作。
  五、居間介紹他人為前款之行為。
臺灣地區與大陸地區人民關係條例第八十三條
  違反第十五條第四款或第五款規定者，處二年以下有期徒刑、拘役或科或併科新臺
  幣三十萬元以下罰金。
  意圖營利而違反第十五條第五款規定者，處三年以下有期徒刑、拘役或科或併科新
  臺幣六十萬元以下罰金。
  以犯前項之罪為常業者，處五年以下有期徒刑，得併科新臺幣六十萬元以下罰金。
  法人之代表人、法人或自然人之代理人、受僱人或其他從業人員，因執行業務犯前
  三項之罪者，除處罰行為人外，對該法人或自然人並科以前三項所定之罰金。但法
  人之代表人或自然人對於違反之發生，已盡力為防止行為者，不在此限。


司法院資訊處製作；財團法人民間司法改革基金會備份。
